【裁判字號】    97,訴,1977
【裁判日期】    971007
【裁判案由】    毒品危害防制條例
【裁判全文】
臺灣板橋地方法院刑事判決              97年度訴字第1977號
公  訴  人  臺灣板橋地方法院檢察署檢察官
被      告  甲○○
指定辯護人  張馻哲律師
上列被告因違反毒品危害防制條例案件，經檢察官提起公訴（97
年度偵字第8611號），本院判決如下：
    主  文
甲○○共同轉讓第一級毒品，處有期徒刑壹年肆月。扣案之ＮＯ
ＫＩＡ廠牌行動電話壹具（含門號0000000000號ＳＩ
Ｍ卡壹張）沒收；未扣案之轉讓第一級毒品所得財物新臺幣伍佰
元連帶沒收，如全部或一部不能沒收時，以其財產抵償之。
其餘被訴部分無罪。
    事  實
一、甲○○自己有施用毒品之習慣，亦明知丙○○（已死亡，由
    本院另行審結）、丁○○均係用毒者，依其等購買毒品向來
    之交易及包裝方式，已預見丙○○於民國九十七年一月二十
    一日凌晨零時四十分許，委託其下樓交付予丁○○之衛生紙
    包裹物，係第一級毒品海洛因，竟仍不違背其本意，與丙○○基於轉讓第一級毒品之犯意聯絡，推由甲○○下樓至臺北
    縣泰山鄉○○○街一六０號前，將以衛生紙包裹之海洛因一
    包（淨重約零點一公克）交付丁○○，並向丁○○收取低於
    成本之對價新臺幣（下同）五百元，而共同轉讓之。嗣於九
    十七年三月四日晚間九時四十分許，經警持搜索票搜索臺北
    縣泰山鄉○○○街一六０號三樓之丙○○居所，始循線查悉
    上情，並扣得丙○○所有、供其與丁○○聯繫轉讓海洛因事
    宜使用之ＮＯＫＩＡ廠牌行動電話一具（含門號00000
    00000號ＳＩＭ卡一張）。
二、案經臺北縣政府警察局海山分局移送臺灣板橋地方法院檢察
    署檢察官偵查起訴。
    理  由
甲、證據能力方面：
一、關於證人丁○○於偵查中之證詞：證人丁○○於九十七年四
    月二日檢察官訊問時，係經檢察官告知其得拒絕作證之事由
    ，再命其朗讀結文後具結，始為陳述之事實，有該日訊問筆
    錄及證人結文一份在卷可稽（見偵查卷第九十頁、第九十一
    頁）。嗣證人丁○○於本院審理時經依法傳喚、拘提，均未
    到庭，而其先前於偵查中經具結之證詞，並無何顯不可信之
    情況，依刑事訴訟法第一百五十九條之一第二項之規定，有
    證據能力。
二、證人丁○○偵查中證詞之證據能力，業經本院審認如上，其
    餘本案判決所引用之被告以外之人於審判外之陳述，被告甲○○及其辯護人於本院九十七年七月十七日準備程序中，已
    陳稱：對證據能力沒有意見，同意引為審判期日調查之證據
    等語明確，迄本院言詞辯論終結前，復未對該等證據之證據
    能力聲明異議。本院審酌該等證據之取得，並無違法不當或
    證明力明顯過低之瑕疵，且證人即同案被告丙○○業於起訴
    後之九十七年八月十一日死亡，有臺北縣新莊市戶政事務所
    九十七年九月四日北縣莊戶字第０９７０００７３７５號函
    檢送之戶籍謄本一件、臺北縣立醫院死亡證明書一份附卷可
    憑，然其先前於警詢、偵查中之供述，實屬證明本案犯罪事
    實成立所必要，本院亦認以之作為證據，要屬適當。是以依
    刑事訴訟法第一百五十九條之三第一款、第一百五十九條之
    五等規定，此部分證據亦均有證據能力。
乙、實體方面：
一、訊據被告承認九十七年一月二十一日凌晨零時四十分許，應
    丙○○之請託，在臺北縣泰山鄉○○○街一六０號前，交付
    衛生紙包裹物一包予丁○○等情不諱，惟矢口否認有何轉讓
    第一級毒品罪嫌，辯稱：伊不知交付予丁○○之該包物品係
    海洛因云云。經查：
  (一)丙○○綽號「胖哥」，被告之綽號則為「王仔」乙節，業據
    被告自承在卷，核與證人丁○○、丙○○供述之情節相符（
    見偵查卷第十一頁、第九十二頁），堪予認定。又九十七年
    一月二十一日凌晨零時四十分許，丁○○與丙○○之間有如
    下摘錄之電話對談，內容係丁○○向丙○○表示其身上只有
    五百元，但希望丙○○能給予價值一千五百元之海洛因，丙○○同意後，就由被告下樓交付海洛因一包予丁○○，丁○○則當場交付五百元給被告之事實，另據證人丁○○於偵查
    中證述：「（九十七年一月二十一日凌晨零時四十分三秒你
    打給丙○○，提到我身上剩五百，你讓我欠一下，明天幫你
    處理硬的，是什麼意思？）是我要跟他買一千五百元的海洛
    因，我給他五百，要他讓我欠一千元，一千五百元大概可以
    買零點一五公克，如果他多給我就可以給我零點二公克，『
    打的走』的意思是指會很舒服的感覺，如果不到零點二公克
    不會有舒服的感覺，但是可以暫時止癮，那一次有買成，那
    一次我到他福興三街樓下打電話給他，他叫王仔到樓下，交
    給我零點一公克左右的海洛因，我就拿五百元給王仔。」等
    語綦詳（見偵查卷第九十三頁、第九十四頁），並有通訊監
    察譯文一紙在卷可憑（見偵查卷第四十二頁反面、第四十三
    頁），被告亦自承其於當日確曾下樓交付衛生紙包裹物一包
    予丁○○之情不諱，足認證人丁○○之證詞乃信而有徵，堪
    予採信。
  ┌──────────┬──────┬────────────────────┐
  │通話時間            │通話者      │通話內容                                │
  ├──────────┼──────┼────────────────────┤
  │九十七年一月二十一日│Ａ：丙○○  │丙○○：喂！                            │
  │零時四十分許        │0000000000  │丁○○：胖哥，你讓我欠一下，我身上剩五百│
  │                    │            │        ，我明天幫你處理硬的。          │
  │                    │Ｂ：丁○○  │丙○○：你硬的先幫我處理。              │
  │                    │0000000000  │丁○○：我等一下去你那裡馬上幫你處理，我│
  │                    │            │        介紹給你們認識。你讓我差一千，拿│
  │                    │            │        一千五的東西給我，因為一千我打不│
  │                    │            │        走，我一定要０２－３以上才打的走│
  │                    │            │        。                              │
  │                    │            │丙○○：今天那個可以嗎？                │
  │                    │            │丁○○：可以阿，可是量不夠。            │
  │                    │            │丙○○：我多給你。                      │
  │                    │            │丁○○：我知道你多給我，是我的量不夠。  │
  │                    │            │        …                              │
  │                    │            │丙○○：你不要來這裡，我丟給你。        │
  │                    │            │丁○○：好。                            │
  │                    │            │丙○○：不要上來。                      │
  │                    │            │丁○○：好。                            │
  ├──────────┼──────┼────────────────────┤
  │九十七年一月二十一日│Ａ：丙○○  │丙○○：喂！                            │
  │零時五十四分許      │0000000000  │丁○○：胖哥我在樓下。                  │
  │                    │            │丙○○：五百拿給王仔。                  │
  │                    │Ｂ：丁○○  │丁○○：好。                            │
  │                    │0000000000  │                                        │
  └──────────┴──────┴────────────────────┘
  (二)被告雖辯稱：當天丙○○沒有告知伊那包東西究竟為何，伊
    也沒有打開看，不知道是海洛因云云。然被告於本院審理時
    ，已自承：「（你有無施用毒品？）我有吸食安非他命。」
    、「（你見過丁○○幾次？）他曾帶我去買過安非他命，還
    有一次見到他就是九十七年一月二十一日那天。」、「（九
    十七年一月二十一日丙○○指示你拿東西給丁○○的過程為
    何？）當時我已經在睡了，應該是在凌晨的時候，他把我叫
    起來說要我幫他拿東西到樓下給丁○○，我就把他給我的東
    西拿下去給丁○○。」、「（當時丙○○給你的東西是用什
    麼包裝的？）那個東西是用好幾張衛生紙包著的。」、「（
    當時你手握住那包東西時可以感覺出裡面是什麼嗎？）就感
    覺一陀東西包在裡面…。」、「（丁○○施用何種毒品？）
    海洛因。」等情在卷，另於警詢中供述：「（你們向他人購
    買毒品，賣家係用何物品包裹？）都是用衛生紙包裹的。」
    等語不諱（見偵查卷第十九頁），再觀諸被告及丙○○均供
    述：丙○○罹患糖尿病及蜂窩性組織炎，行動不便，被告因
    此與丙○○同住，方便晚上照料丙○○之起居等情（見偵查
    卷第十四頁、第十六頁反面及本院九十七年九月二十三日審
    判筆錄第六頁、第八頁），而依卷附丙○○使用之0000
    000000號通訊監察譯文內容（見偵查卷第三十八頁至
    第四十一頁），亦處處顯示被告與丙○○互動密切，依被告
    對丙○○生活情形之熟稔、其明知丁○○使用海洛因及向來
    買受毒品均以衛生紙包裹等情狀，被告實已足預見丙○○委
    託其交付予丁○○之衛生紙團，其內容物應係海洛因無訛，
    然其竟仍受託將之交付丁○○，顯然縱使因此轉讓第一級毒
    品，亦無違其本意，被告主觀上有轉讓第一級毒品之不確定
    故意，甚為明確。被告上開所辯，洵屬卸責之虛詞，委無足
    採。
  (三)綜上所述，本案事證明確，被告犯行堪予認定。
二、核被告所為，係犯毒品危害防制條例第八條第一項之轉讓第
    一級毒品罪。公訴意旨雖認被告所為係犯毒品危害防制條例
    第四條第一項之販賣第一級毒品罪嫌，然觀諸證人丁○○之
    證詞及前揭摘錄之通訊監察譯文，可知丁○○係以五百元取
    得價值一千五百元之海洛因，難認丙○○有何賺取價差或藉
    此牟利之情形，本院復查無其他積極證據足認被告有何利得
    可言，惟二者基本社會事實同一，起訴法條應予變更。被告
    與丙○○就上開轉讓第一級毒品犯行有犯意聯絡及行為分擔
    ，為共同正犯。被告為轉讓而持有海洛因之低度行為，為施
    用之高度行為所吸收，不另論罪。被告轉讓予丁○○之海洛
    因數量僅約淨重零點一公克，未逾行政院依法發布之「轉讓
    持有毒品加重其刑之數量標準」，自無庸依毒品危害防制條
    例第八條第六項之規定加重其刑。爰審酌被告素行非端，其
    轉讓毒品供人施用，戕害他人身心健康，又虛詞掩飾犯行，
    惟轉讓之毒品數量非鉅等一切情狀，量處如主文所示之刑。
    扣案之ＮＯＫＩＡ廠牌行動電話一具（含門號000000
    0000號ＳＩＭ卡一張），係共犯丙○○所有、供其與丁○○聯繫轉讓第一級毒品所用之物，業據丙○○、丁○○分
    別供述明確，爰依毒品危害防制條例第十九條第一項之規定
    宣告沒收。又上開條文係採義務沒收主義，故販賣或轉讓毒
    品所得之金錢，均應宣告沒收，不以當場搜獲扣押者為限，
    最高法院著有九十三年度臺上字第二六七０號判決可資參考
    ，是以被告與丙○○共同轉讓海洛因所得之五百元，雖未扣
    案，仍應依毒品危害防制條例第十九條第一項之規定併為宣
    告連帶沒收，如全部或一部不能沒收時，以其財產連帶抵償
    之（最高法院九十七年度臺上字第四七三三號、第四三一九
    號判決參考）。至警方於九十七年三月四日在臺北縣泰山鄉
    ○○○街一六０號三樓所扣得之注射針筒七枝、分裝袋一百
    八十二個、分裝杓四枝、吸食器一組、電子磅秤一臺、ＧＰ
    ＬＵＳ廠牌行動電話一具（含0000000000號ＳＩ
    Ｍ卡一枚）及甲基安非他命二包、去甲麻黃鹼（Ｎｏｒｅｐ
    ｈｅｄｒｉｎｅ）一包等物，核與本案犯罪事實無涉，爰不
    併予宣告沒收銷燬或沒收。
三、無罪部分：
  (一)公訴意旨另以：被告與丙○○基於販賣第一級毒品海洛因之
    犯意聯絡，於九十七年一月十八日中午十二時十分、同年月
    二十日下午三時八分許，均在臺北縣泰山鄉○○○街一六０
    號三樓之丙○○住所，以每次一千元之價格，各販賣海洛因
    零點一公克予丁○○，因認被告另涉犯二次毒品危害防制條
    例第四條第一項之販賣第一級毒品罪嫌云云。
  (二)按犯罪事實應依證據認定之，無證據不得認定其犯罪事實；
    又不能證明被告犯罪者，應諭知無罪之判決，刑事訴訟法第
    一百五十四條第二項、第三百零一條第一項分別定有明文。
    而犯罪事實之認定，應憑真實之證據，倘證據是否真實尚欠
    明確，自難以擬制推測之方法，為其判斷之基礎；而認定犯
    罪事實之證據係指足以認定被告確有犯罪行為之積極證據而
    言，該項證據自須適合於被告犯罪事實之認定，始得採為斷
    罪資料，最高法院著有五十三年臺上字第六五六號、二十九
    年上字第三一０五號判例可資參照。且刑事訴訟上證明之資
    料，無論其為直接或間接證據，均須達於通常一般之人均不
    致有所懷疑，而得確信其為真實之程度，始得據為有罪之認
    定，若其關於被告是否犯罪之證明未能達此程度，而有合理
    懷疑之存在，致使無從形成有罪之確信，根據「罪證有疑，
    利於被告」之證據法則，即不得遽為不利被告之認定，亦有
    最高法院七十六年度臺上字第四九八六號判例可稽。其以情
    況證據（即間接證據）斷罪時，尤須基於該證據在直接關係
    上所可證明之他項情況事實，本乎推理作用足以確證被告有
    罪，方為合法，不得徒憑主觀上之推想，將一般經驗上有利
    被告之其他合理情況逕予排除，此觀諸最高法院三十二年上
    字第六十七號判例意旨亦甚彰明。
  (三)檢察官認被告涉犯此部分販賣海洛因罪嫌，無非以證人丁○○於偵查中之證詞以及卷附之通訊監察譯文，為其論述之依
    據。訊據被告堅詞否認此部分犯行，辯稱：檢察官所舉證據
    均與伊無關等語。
  (四)經查：觀諸卷附丙○○與丁○○於九十七年一月十八日、同
    年月二十日之通訊監察譯文（見偵查卷第四十一頁正、反面
    ），其內容乃丁○○向丙○○購買海洛因之經過，此業據證
    人丁○○於偵查中證述：「（九十七年一月十八日中午十二
    點十分五十五秒，你打給丙○○說叫他軟的撥一千給你，他
    說洗０３，是什麼意思？）這一通電話我有印象，意思就是
    要跟他買一千元的海洛因。他說洗０３是指要摻十分之三的
    葡萄糖，這不是指他的東西不好，而是指他的東西很好，因
    為他只摻了十分之三，外面一般都摻到一倍或二倍，我們是
    以一比一或一比二來稱。那次我有買到，我是到丙○○在泰
    山鄉○○○街的住處，買了大約零點一公克的海洛因。」、
    「（九十七年一月二十日下午三時八分四十秒你打給丙○○
    說叫他拿一千給你好不好，他說我這裡二千起跳，是什麼意
    思？）意思是我要向他買一千元的海洛因，他說他至少賣二
    千元，我說我只有一千元，他說可以，後來我到他福興三街
    的住處，買了零點一公克的海洛因。」等語明確（見偵查卷
    第九十三頁）。證人丁○○就此二次購買海洛因之經過，並
    未提及被告曾經參與，通訊監察譯文之內容亦未顯示該二次
    交易與被告有關，自無從證明被告就丙○○此二次販賣海洛
    因之犯行有何犯意聯絡或行為分擔可言，即非認定被告犯罪
    之適合證據。
  (四)檢察官所舉證據既尚不足以證明被告曾於九十七年一月十八
    日、同年月二十日販賣海洛因，本院復查無其他積極證據足
    認被告有檢察官所指之此二次販賣海洛因犯行，不能證明被
    告犯罪，揆諸上開說明，即應諭知被告此部分無罪之判決。
據上論斷，應依刑事訴訟法第二百九十九條第一項前段、第三百
條、第三百零一條第一項，毒品危害防制條例第八條第一項、第
十九條第一項，刑法第十一條前段、第二十八條，判決如主文。
本案由檢察官乙○○提起公訴，經檢察官林珮菁到庭執行職務。
中    華    民    國    97    年    10    月    7     日
                  刑事第四庭  審判長法  官  樊季康
                                    法  官  王綽光
                                    法  官  劉元斐
上列正本證明與原本無異。
如不服本判決，應於判決送達後十日內敘明上訴理由，向本院提
出上訴狀（應附繕本）。
                                    書記官  張懿端
中    華    民    國    97    年    10    月    15    日
附錄本案論罪科刑所引法條
毒品危害防制條例第八條
轉讓第一級毒品者，處一年以上七年以下有期徒刑，得併科新臺
幣一百萬元以下罰金。
轉讓第二級毒品者，處六月以上五年以下有期徒刑，得併科新臺
幣七十萬元以下罰金。
轉讓第三級毒品者，處三年以下有期徒刑，得併科新臺幣三十萬
元以下罰金。
轉讓第四級毒品者，處一年以下有期徒刑，得併科新臺幣十萬元
以下罰金。
前四項之未遂犯罰之。
轉讓毒品達一定數量者，加重其刑至二分之一，其標準由行政院
定之。


司法院資訊處製作；財團法人民間司法改革基金會備份。
